【裁判字號】    89,自,45
【裁判日期】    900330
【裁判案由】    詐欺
【裁判全文】
臺灣花蓮地方法院刑事判決                              八十九度自字第四五號
    自  訴  人  甲○○
    被      告  乙○○
右列被告因詐欺案件，經自訴人提起自訴，本院判決如左：
    主  文
乙○○無罪。
    理  由
一、自訴意旨略以：被告乙○○意圖為自己不法之所有，於民國（下同）八十四年九
    月八日以電話與自訴人聯絡，並誆稱：其因發生車禍，撞死對方，需新台幣（下
    同）六十萬元和解，否則會坐牢，請自訴人幫忙，將六十萬元於當日中午十二時
    前匯至台灣省合作金庫花蓮支庫（下簡稱：合作金庫），帳號：0000000
    000000號，戶名：劉倩旻之帳戶內。自訴人基於與被告之大學同學情誼，
    且被告口氣好像很急，而不疑有他，依照被告指示而匯款六十萬元至上揭帳號。
    詎被告自接到該款項後，即無音訊，對於自訴人之聯絡及留話，均置之不理，且
    事後自訴人得知被告並未與人發生車禍賠償事宜，自訴人始知受騙。因認被告涉
    犯刑法第三百三十九條第一項之詐欺取財罪嫌云云。
二、按犯罪事實應依證據認定之，無證據不得推定其犯罪事實。又不能證明被告犯罪
    者，應諭知無罪之判決，刑事訴訟法第一百五十四條、第三百零一條第一項分別
    定有明文。又事實之認定，應憑證據，如未能發現相當證據，或證據不足以證明
    ，自不能以推測或擬制之方法，為裁判基礎（最高法院四十年臺上字第八六號判
    例參照）。再告訴人之告訴，本以使被告受刑事訴追為目的，故其陳述是否與事
    實相符，自應調查其他證據，以資審認，苟其所為攻擊之詞，尚有瑕疵，則在此
    瑕疵未予究明以前，即不能遽採為斷罪之基礎（最高法院六十九年臺上字第一五
    三一號判決參照）。
三、第按刑法第三百三十九條第一項之詐欺罪，須行為人施用詐術，致他人陷於錯誤
    而為財物之交付始可，如行為人並未施用詐術，或其所用方法不能認係詐術，亦
    不致使人陷於錯誤，即均與該條之構成要件有間（最高法院四十六年度臺上字第
    二六０號判例參照）。至於民事債務當事人間，若有未依債務本旨履行給付之情
    形，在一般社會經驗而言，原因非一；其因不可歸責之事由無法給付，或因合法
    得對抗他造主張抗辯而拒絕給付，甚至債之關係成立後，始行惡意遲延給付，皆
    有可能，非必出於自始無意給付之詐欺犯罪一端；又刑事被告依法不負自證無罪
    之義務，故在別無積極證據之情形下，自難違反刑事訴訟法第一百五十四條之規
    定，以被告單純債務不履行之狀態，推定被告自始即有不法所有之意圖而施用詐
    術。
四、自訴人認被告乙○○涉犯上揭詐欺罪嫌，無非以台中市第六信用合作社匯款申請
    書影本乙紙資為論據。訊據被告固坦承於右揭時間曾打電話向自訴人商借六十萬
    元，且有收到該款項，但未清償之事實不諱，惟堅詞否認有詐欺犯行，辯稱：伊
    於借款當時向自訴人稱急需用錢，自訴人係基於多年同學情誼，而同意幫忙，伊
    並未詐欺自訴人等語。經查，自訴人於上揭時間，匯款六十萬元至被告所提供之
    上開劉倩旻帳戶內，業據被告自承在卷，核與自訴人指訴、證人劉倩旻證述之情
    節相符，並有台中市第六信用合作社匯款申請書影本乙紙、劉倩旻合作金庫開戶
    資料影本三份在卷可稽。惟查，自訴人願將六十萬元借予被告，係基於雙方多年
    同窗室友之情誼，業據自訴人於本院審理時供稱：「（問：你當時為何要借錢給
    他？）答：我是基於和被告多年好友同學之關係，他有困難我才幫助他，我借給
    他六十萬元，他已經還我五十萬元，還剩二十五萬元未還」等語（見本院九十年
    三月十六日審判筆錄）。顯見自訴人於借款與被告時，即係考量與被告多年同窗
    好友情誼，且已得知被告經濟上有困難，欲幫被告暫時周轉始借款與被告，衡諸
    常情，已知借款人經濟上有困難，不論借款之理由是否果如被告所述之原因，洵
    難據以推論被告對自訴人有施以詐術之行為，而被告事後雖未完全清償借款，僅
    屬民事糾紛，應循民事訴訟程序解決始為適當。又被告與自訴人業已達成和解，
    亦有和解書一紙附卷可參，堪認被告所言屬實，足以採信。此外，復查無其他積
    極證據，足認被告確有自訴人所指訴之詐欺犯行。揆諸首揭說明，不能證明被告
    犯罪，依法應諭知無罪之判決。
據上論斷，應依刑事訴訟法第三百四十三條、第三百零一條第一項前段，判決如主文
。
中      華      民      國      九  十      年    三    月    三十      日
                                臺灣花蓮地方法院刑事庭
                        法  官  林  國  泰
右正本證明與原本無異。
如對本判決不服，應於送達後十日內，向本院提出上訴狀。（應抄附繕本）告訴人或
被害人如對於本判決不服者，應具備理由請求檢察官上訴，其上訴期間之計算係以檢
察官收受判決正本之日期為準。
                                    法院書記官
中      華      民      國      九  十      年    四    月      三      日


司法院資訊處製作；財團法人民間司法改革基金會備份。
